臺灣嘉義地方法院嘉義簡易庭民事簡易判決
111年度嘉簡字第796號
原      告  莊旻諺  


被      告  姜竑彣  
上列當事人間侵權行為損害賠償(交通)事件，原告提起刑事附帶
民事訴訟，經本院刑事庭111年度交附民字第45號裁定移送，本
院於民國111年11月15日言詞辯論終結，判決如下：
    主      文
被告應給付原告新臺幣28,567元。
原告其餘之訴駁回。
訴訟費用新臺幣1,000元，由被告負擔其中新臺幣594元，餘由原
告負擔。
本判決第1項得假執行。
    事實及理由
原告聲明：被告應給付原告新臺幣（下同）248,060元。陳述：
  ㈠被告於民國110年10月8日晚上6時38分許，駕駛車牌號碼0000
    -00號汽車（下稱甲車），沿嘉義市博愛路1段外側車道，由
    南往北方向直行抵達該路段與五顯街交岔路口，適原告駕駛
    原告所有車牌號碼0000-00號汽車（下稱乙車）直行在前，
    被告竟未注意車前狀況，保持隨時可以煞停之距離，追撞乙
    車，過失不法毀損乙車，並造成原告受有腦震盪、頸部關節
    和韌帶扭傷之傷害。
  ㈡被告因過失不法侵害原告之身體、健康、財產，應負侵權行
    為損害賠償責任。原告之損害合計248,060元，分述如下：
    1.非財產上損害即精神慰撫金20萬元：原告於車禍發生時大
      學畢業，任職教師，每月薪資約5萬元，遭此車禍精神衰
      弱，家庭失和，需獨力扶養未成年子女，痛苦不堪，受有
      非財產上損害20萬元。
    2.乙車修復費用48,060元：原告體恤被告經濟狀況，將乙車
      送往非原廠經營之全鑫輪胎行保養廠修復，支出修復費用
      48,060元，包含零件21,660元及校正、拆裝、烤漆等工資
      26,400元。
    3.原告於車禍發生後，已受領強制汽車責任保險給付（下稱
      強制險給付）42,495元，不同意扣除。
  ㈢為此依侵權行為法律關係，請求判決如聲明所示。
被告聲明：原告之訴駁回。陳述：
  ㈠兩造均有肇事因素。
  ㈡被告於車禍發生時大學肄業，任職藥廠職員，每月薪資約24,
    000餘元，現已失業，原告主張之精神慰撫金過高。
  ㈢乙車修復費用之零件部分應予折舊。
民法第184條第1項前段規定「因故意或過失，不法侵害他人之
  權利者，負損害賠償責任」，道路交通安全規則第94條第1項
  、第3項規定「汽車在同一車道行駛時，除擬超越前車外，後
  車與前車之間應保持隨時可以煞停之距離，不得任意以迫近或
  其他方式，迫使前車讓道」、「汽車行駛時，駕駛人應注意車
  前狀況及兩車並行之間隔，並隨時採取必要之安全措施，不得
  在道路上蛇行，或以其他危險方式駕車」。經查：
  ㈠原告主張之侵權行為事實，業經本院調取刑事庭111年度嘉交
    簡字第538號案件卷宗及乙車車籍資料提示辯論，除肇事責
    任外，為被告不爭執，堪信為真。
  ㈡原告主張被告為車禍之肇事原因一節，為被告否認。依前開
    刑事卷宗所附道路交通事故現場圖、調查報告表、照片及兩
    造警詢筆錄，肇事當時為夜間（上揭調查報告表誤載為日間
    ），天氣晴朗，無障礙物，視距良好，當地為設有行車管制
    號誌之交岔路口，時速限制50公里，被告駕駛甲車，尚無不
    能注意之情事，其追撞直行在前由原告駕駛之乙車，違反道
    路交通安全規則第94條第1項、第3項規定，為肇事原因，原
    告難認有何違規，無肇事因素。被告辯稱兩造均有肇事因素
    ，尚非可採，堪信原告主張為真。是原告主張被告因過失不
    法侵害其身體、健康、財產，請求被告負侵權行為損害賠償
    責任，合於民法第184條第1項前段規定，應屬有據。
民法第195條第1項前段規定「不法侵害他人之身體、健康、名
  譽、自由、信用、隱私、貞操，或不法侵害其他人格法益而情
  節重大者，被害人雖非財產上之損害，亦得請求賠償相當之金
  額」。經查：兩造之學歷、職業與經濟狀況，如各自所述，互
  不爭執。爰審酌被告係因過失不法侵害原告之身體、健康，原
  告受有腦震盪、頸部關節和韌帶扭傷之傷害，精神痛苦，惟傷
  勢尚非重大不治或難治，並衡量兩造上述學歷、職業與經濟狀
  況等情狀，認原告主張之該項損害即精神慰撫金以3萬元為適
  當；至原告所稱車禍後家庭失和，需獨力扶養未成年子女一節
  ，及被告所稱車禍後已失業一節，均與車禍無相當因果關係，
  無審酌必要，原告逾上開金額之請求部分，尚非可採。
民法第196條規定「不法毀損他人之物者，被害人得請求賠償其
  物因毀損所減少之價額」；所得稅法第51條第1項前段、第2項
  前段規定「固定資產之折舊方法，以採用平均法、定率遞減法
  、年數合計法、生產數量法、工作時間法或其他經主管機關核
  定之折舊方法為準」、「各種固定資產耐用年數，依固定資產
  耐用年數表之規定」，第121條規定「本法施行細則、固定資
  產耐用年數表及遞耗資產耗竭率表，由財政部定之」；所得稅
  法施行細則第48條第1款、第2款規定「一、採平均法者，以固
  定資產成本減除殘值後之餘額，按固定資產耐用年數表規定之
  耐用年數平均分攤，計算每期折舊額。二、採定率遞減法者，
  以固定資產每期減除該期折舊額後之餘額順序作為各次期計算
  折舊之基數，而以一定比率計算各期折舊額」；營利事業所得
  稅查核準則第95條第6款規定「固定資產提列折舊採用平均法
  、定率遞減法或年數合計法者，以一年為計算單位；其使用期
  間未滿一年者，按實際使用之月數相當於全年之比例計算之；
  不滿一月者，以月計」。被害人依民法第196條請求賠償物被
  毀損所減少之價額，得以修復費用為估定之標準，但以必要者
  為限（例如：修理材料以新品換舊品，應予折舊）。又依所得
  稅法第51條第2項、第121條授權訂定之固定資產耐用年數表，
  非運輸業用之汽車耐用年數為5年。至於在侵權行為損害賠償
  之法律關係中，法院得衡量該固定資產之性質及使用狀況，擇
  定折舊方法，以為新品換舊品時計算其折舊額之參考。經查：
  ㈠原告主張乙車送修，支出修復費用48,060元，包含零件21,66
    0元及校正、拆裝、烤漆等工資26,400元之事實，業據其提
    出估價單為證，且為被告不爭執，堪信為真。依上開規定及
    說明，原告以上開修復費用為乙車被毀損所減少價額之估定
    標準，得行使對於被告之侵權行為損害賠償請求權。零件部
    分，係以新零件更換舊零件，依上說明，即有折舊必要；至
    工資部分，自無所謂折舊。
  ㈡依前揭車籍資料，乙車係於99年10月出廠之非運輸業用汽車
    ，是其遭毀損時出廠已逾5年，宜以定率遞減法計算折舊。
    修復費用中，零件21,660元部分按附表所示定率遞減法計算
    折舊後為2,167元，連同無庸折舊之其餘費用合計28,567元
    （計算式：2,167+26,400＝28,567）。原告請求被告賠償28,
    567元，應屬有據；逾此部分，尚屬無憑。
強制汽車責任保險法第7條規定「因汽車交通事故致受害人傷害
  或死亡者，不論加害人有無過失，請求權人得依本法規定向保
  險人請求保險給付或向財團法人汽車交通事故特別補償基金（
  以下簡稱特別補償基金）請求補償」，第27條第1項規定「本
  保險之給付項目如下：一、傷害醫療費用給付。二、失能給付
  。三、死亡給付」，第32條規定「保險人依本法規定所為之保
  險給付，視為被保險人損害賠償金額之一部分；被保險人受賠
  償請求時，得扣除之」。強制汽車責任保險法第32條立法理由
  為，「保險人之給付既係被保險人繳交保費所生，性質上屬於
  被保險人賠償責任之承擔或轉嫁，自應視為加害人或被保險人
  損害賠償金額之一部分，而得減免其賠償責任。再者，為避免
  受害人雙重受償，加害人或被保險人為賠償時，亦得主張扣除
  」，是強制險給付應視為被保險人損害賠償金額之一部分，不
  必再行區分哪些項目之保險給付視為被保險人損害賠償金額之
  一部分，而得最終全額扣除。換言之，所謂扣除，指損害賠償
  金額算定後之最終全額扣除。經查：原告係因其與被告所發生
  之汽車交通事故受傷，而請求被告賠償精神慰撫金，又原告已
  受領強制險給付42,495元一節，為兩造不爭執，則被告辯稱應
  由原告請求賠償之精神慰撫金中扣除之，依前開法條規定及說
  明，核屬有據；原告否認得予扣除，尚非可採。則於扣除後，
  原告已無精神慰撫金之損害可言。從而原告依侵權行為法律關
  係，請求被告給付乙車修復費用28,567元，為有理由，應予准
  許；逾此部分，為無理由，應予駁回。
本件係適用簡易程序所為被告敗訴之判決，就原告勝訴部分，
  應依職權宣告假執行，及依職權確定訴訟費用額為1,000元（
  第一審裁判費），酌量命兩造以比例分擔。
本件判決事證已臻明確，兩造其餘主張及舉證，核與判決結果
  無影響，不另論述。
中　　華　　民　　國　　111 　年　  11　　月　　29　　日
               臺灣嘉義地方法院嘉義簡易庭
                         法　官  廖政勝
以上正本係照原本作成。　　　　　　　　　　　　　　　　　
如不服本判決，應於判決送達後20日內，向本院提出上訴狀，並
按應送達於他造之人數提出繕本或影本，及繳納第二審裁判費。
中　　華　　民　　國　　111 　年　　11　　月　　29　　日
                         書記官  林金福
附表：
依行政院所頒固定資產耐用年數表及固定資產折舊率之規定，【
非運輸業用客車、貨車】之耐用年數為5年，依定率遞減法每年
折舊1000分之369，另依營利事業所得稅查核準則第95條第6款規
定「固定資產提列折舊採用定率遞減法者，以1年為計算單位，
其使用期間未滿1年者，按實際使用之月數相當於全年之比例計
算之，不滿1月者，以1月計」，上開【非運輸業用客車、貨車】
自出廠日迄本件車禍發生時已使用逾5年，則零件扣除折舊後之
修復費用估定為2,167元。計算式：
折舊時間           金額
第1年折舊值        21,660×0.369=7,993
第1年折舊後價值    21,660-7,993=13,667
第2年折舊值        13,667×0.369=5,043
第2年折舊後價值    13,667-5,043=8,624
第3年折舊值        8,624×0.369=3,182
第3年折舊後價值    8,624-3,182=5,442
第4年折舊值        5,442×0.369=2,008
第4年折舊後價值    5,442-2,008=3,434
第5年折舊值        3,434×0.369=1,267
第5年折舊後價值    3,434-1,267=2,167